【裁判字號】    99,訴,61
【裁判日期】    990311
【裁判案由】    遷讓房屋等
【裁判全文】
臺灣基隆地方法院民事判決                99年度訴字第61號
原      告  甲○○
被      告  乙○○
上列當事人間請求遷讓房屋等事件，本院判決如下：
    主  文
原告之訴及假執行之聲請均駁回。
訴訟費用由原告負擔。
    理  由
一、原告主張：其與被告、張英斌、張英賦、張地泉、張雪雲公
    同共有坐落於基隆市○○區○○路53號之房屋（下稱系爭房
    屋），每人應有部分均為6 分之1 ，被告於民國98年10月26
    日占用系爭房屋，且未付租金，屢次要求搬遷均置之不理，
    被告無權占有系爭房屋，已侵害原告之權利，請求被告將系
    爭房屋返還原告及全體共有人等情。
二、按原告之訴，依其所訴之事實，在法律上顯無理由者，法院
    得不經言詞辯論，逕以判決駁回之，民事訴訟法第249 條第
    2 項定有明文。次按當事人之適格為權利保護要件之一，原
    告或被告就為訴訟標的之法律關係如無訴訟實施權，當事人
    即非適格，此屬法院應依職權調查之事項，原告欠缺權利保
    護要件，法院自應認其訴為無理由，以判決駁回之（最高法
    院32年上字第160 號判例、80年度台上字第2378號及90年度
    台上字第1322號判決可資參照）。
三、經查，原告主張系爭房屋係由被告、張英斌、張英賦、張地
    泉、張雪雲、張貞繼承所有，各人應有部分為6 分之1 ，復
    由張貞將應有部分贈與原告等情，此有建物登記謄本在卷可
    稽，是認系爭房屋現係由原告與被告、張英斌、張英賦、張
    地泉、張雪雲公同所有；原告雖主張被告無權占有系爭房屋
    ，然因被告亦為系爭房屋之共有人，即非民法第821 條所稱
    之「第三人」，原告自無適用民法第828 條第2 項準用同法
    第821 條規定，由其一人單獨對被告起訴請求返還系爭房屋
    之餘地，而本案係因系爭房屋之管理所生之爭議，依民法第
    828 條第2 項準用同法第820 條第1 項規定，應以共有人過
    半數及其應有部分合計過半數之同意，或應有部分合計逾3
    分之2 之同意行之，因原告所有應有部分僅有6 分之1 ，是
    由其一人單獨提起本件訴訟，顯與上開規定非合，本院於99
    年3 月3 日當庭命原告於99年3 月8 日前補正，然原告迄未
    補正，應認原告提起本件訴訟，屬當事人不適格而欠缺權利
    保護要件，參酌前開所述，原告之訴為無理由，應依民事訴
    訟法第249 條第2 項規定，逕以判決駁回之，並不經言詞辯
    論為之。
四、訴訟費用負擔之依據：民事訴訟法第78條。
中    華    民    國    99    年    3     月    11    日
                  民事庭法  官  邰婉玲
以上正本係照原本作成。
如對本判決上訴，須於判決送達後20日內向本院提出上訴狀。
中    華    民    國    99    年    3     月    11    日
                        書記官  王毓嫻

司法院資訊處製作；財團法人民間司法改革基金會備份。
